臺灣臺北地方法院刑事判決　　　　　　　94年度訴字第1305號
公　訴　人　臺灣臺北地方法院檢察署檢察官
被　　　告　乙○○
指定辯護人　甲○公設辯護人　張寅煥
上列被告因強盜案件，經檢察官提起公訴（九十四年度偵字第一
五二六七號），甲○判決如下：
    主      文
本件免訴。
    理      由
一、公訴意旨略以：乙○○基於意圖為自己不法所有之概括犯意
    ，連續於民國九十四年六月一日起至同年八月十七日止，在
    臺北市○○路○段一四六號統一便利商店等處，竊取洋酒、
    禮盒等物（涉嫌連續竊盜部分，另併臺灣高等法院審理）。
    復意圖為自己不法之所有，於同年七月二十六日下午五時三
    十六分許，在臺北市○○區○○路七十一號統一便利商店內
    ，竊取副店長丙○○所看管，價值為新臺幣（下同）一千二
    百八十元之麥卡倫牌洋酒一瓶。乙○○得手後欲離開現場時
    ，為丙○○當場察覺，乃上前追趕並逮捕時已往店門口左邊
    巷內逃竄之乙○○，詎乙○○為脫免逮捕，當場與丙○○發
    生扭打而以其右手肘揮打丙○○之方法，施以強暴行為，並
    乘機逃逸，嗣為警於九十四年八月十八日下午五時三十分許
    ，在臺北市○○區○○路一段八十號前拘提查獲，因認乙○
    ○涉犯刑法第三百二十九條之準強盜罪。
二、按案件曾經判決確定者，應諭知免訴之判決，刑事訴訟法第
    三百零二條第一款定有明文。又訴訟法上所謂一事不再理之
    原則，關於實質上一罪或裁判上一罪，均有其適用，連續犯
    係裁判上之一罪，其一部分犯罪事實曾經判決確定者，其效
    力當然及於全部，故檢察官復將其他部分重行起訴，亦應諭
    知免訴之判決（最高法院四十九年台非字第二十號、六十年
    台非字第七七號判例意旨參照）；至於刑事訴訟法第三百零
    三條第二款規定已經提起公訴或自訴之案件，在同一法院重
    行起訴者，應諭知不受理之判決，係以已經提起公訴或自訴
    之同一案件尚未經實體上判決確定者為限。如果已經實體上
    判決確定，即應依同法第三百零二條第一款諭知免訴之判決
    ，而無諭知不受理之可言（最高法院八十九年台上字第一七
    五號判決意旨參見）。再者，刑法第三百二十九條準強盜罪
    之成立，須以行為人基於防護贓物、脫免逮捕或湮滅罪證之
    目的，而當場施以強暴、脅迫之行為，始足當之，亦即行為
    人主觀上須有直接或間接對於他人施以強暴脅迫之意思，客
    觀上亦應有積極之強暴脅迫行為；若僅係消極掙脫行為，即
    不得遽論以準強盜罪。
三、公訴意旨認被告乙○○涉犯本件準強盜罪，無非係以被告坦
    承竊取洋酒一瓶、證人丙○○於警詢之證述及監視器畫面翻
    拍照片等為其論據。訊據被告固坦承曾於九十四年七月二十
    六日下午五時三十分許，前往臺北市○○區○○路七十一號
    統一便利超商內竊取麥卡倫洋酒一瓶，得手後自門口離去時
    ，旋遭店員察覺而自後追趕等事實，惟堅決否認有何準強盜
    犯行，辯稱：當日竊取洋酒未結帳走出店外，即遭店員發覺
    ，雖馬上將洋酒放置地上，仍遭店員自後抱住，二人同時倒
    地，伊僅一直左右掙扎，衣服即遭店員撕破，隨即逃離現場
    ，當時遭店員自後面抱住，手肘不可能往後揮，且與店員二
    人身材差異甚大，不可能對店員施暴，當時只想逃跑，並沒
    有要攻擊店員的意思等語。
四、經查：
  (一)被告於九十四年七月二十六日下午五時三十分許，前往臺北
    市○○區○○路七十一號統一便利超商內，未經結帳，將貨
    架上放置之麥卡倫洋酒一瓶置於上衣內，竊取得手後欲自門
    口離去時，經該店副店長丙○○察覺追出等事實，業據被告
    坦承不諱，核與證人丙○○於警詢及甲○證述情節相符（見
    偵查卷第四十至四一頁、甲○卷第四十六頁反面），並有該
    便利超商監視器翻拍照片七張在卷可稽（見偵查卷第四六至
    四九頁），此部分竊盜事實堪予認定。
  (二)公訴人雖依丙○○於警詢中之指訴，認被告於其竊盜行為遭
    察覺後，為求脫免逮捕，乃當場與丙○○發生扭打，並以其
    右手肘揮打丙○○之方法施以強暴行為。惟證人即被害人丙
    ○○於甲○具結證稱：被告將洋酒放在衣服內，未經結帳直
    接離開店內，我就跑出櫃台要制止他，當時他已經走出大門
    ，被告見到我追出去，就把酒放在店門口外二、三公尺的馬
    路地上，人往歸綏街方向跑，大約跑了五公尺就被我追上，
    就被我從後面伸手抓住被告的右肩，我抓到他的時候，我們
    二人就跌倒，被告用手往後開始掙脫，我順手就把他衣服右
    肩的地方撕破，後來被告就爬起來繼續跑，我就沒有往前繼
    續追，因為被告已經把酒放在地上，我想酒拿回來就好等語
    （見甲○卷第四六至四七頁），足見被告自竊盜行為遭發覺
    時起，迄逃離現場時為止，並無與丙○○發生何等扭打；至
    於證人丙○○雖指證被告遭伊抓住時其手肘有往後揮之動作
    ，惟亦敘明：「當時我們二人跌到在地上，我有一半的身體
    壓在他左側身上，被告的右肩衣服還被我抓著。被告右手往
    後掙脫的幅度不會很大，只是想把我的手掙脫開。被告的右
    手是弓著往後做環形的動作，依當時我們的位置，他的手不
    可能打到我」、「（問：被告做此揮動手肘的動作，有無針
    對特定的方向或部位？）沒有」、「（問：當時為何會與被
    告二人跌倒在地上？）因為我抓住他的右肩，他還在跑，所
    以二個人重心不穩就順勢倒下去，倒下之後，我的身體就壓
    到他身體的一半，被告除了掙脫起身逃跑外，沒有做其他的
    動作」、「（問：在追被告過程中，被告有無說話？）他只
    有說拜託不要抓我」等語（見甲○卷第四七頁反面至四八頁
    ），顯見被告逃跑遭證人抓住右肩衣服，二人因重心不穩順
    勢倒下後，被告於身體遭丙○○壓住之情形下，僅有手肘往
    後環狀揮動之掙脫舉動，既未針對特定方向或部位攻擊揮動
    ，客觀上亦不可能觸及丙○○身體，復無其他攻擊舉動或脅
    迫言語，堪認其目的僅在掙脫丙○○之壓制，並無任何施以
    強暴、脅迫之意圖及行為。至於丙○○雖於警詢時指稱遭被
    告揮動右手肘，以致重心不穩摔倒，並造成右手肘關節處擦
    傷出血云云（見偵查卷第四十至四一頁），惟其於甲○審理
    時，既已具結指證該擦傷係因追捕被告時，伸手抓住被告後
    重心不穩倒地所致，非受被告揮動手肘而摔傷等語綦詳，自
    應以其作證時所為之具體指證為可採。公訴意旨認被告係為
    脫免逮捕，而與丙○○發生扭打，並以右手肘揮打之方式，
    當場施以強暴行為等情，尚屬不能證明，被告辯稱其於竊盜
    行為遭察覺後，只想逃跑，而無攻擊店員丙○○之意等語，
    堪予採信。故被告所為應成立刑法第三百二十條第一項之竊
    盜罪；公訴人認被告係犯同法第三百二十九條之準強盜罪，
    即有未洽。
五、次查，被告於為本件竊盜犯行前、後，另在九十四年六月一
    日上午十一時、下午五時、同年六月二日晚間八時十分許、
    同年六月六日上午十一時、同年六月二十二日下午五時十分
    許、同日晚間六時三十分、七時三十分、八時十分許、同年
    七月中旬、同年七月二十七日上午九時五十七分許、同年八
    月八日凌晨零時二十七分許、同年八月十七日晚間十時四十
    八分許，連續於臺北市○○街、同市○○路○段、羅斯福路
    六段、臺北縣新店市○○路○段、臺北市○○街、同市○○
    路一、二段、西園路一段等處之「福客多超商」、「萊爾富
    便利商店」、「統一超商」等便利商店，未經結帳，而以將
    洋酒、燕窩禮盒等物置於外套內或襯衫腋下之方式，多次竊
    取財物得手；經檢察官就其中部分犯行提起公訴後，甲○於
    九十四年八月十六日以九十四年度易字第一○○五號協商判
    決判處有期徒刑八月，檢察官以該判決未能審酌被告其他竊
    盜犯行為由不服提出上訴，經臺灣高等法院於同年十月三十
    一日以九十四年度上易字第一六○七號判決駁回上訴確定等
    情，有前揭判決書及甲○公務電話紀錄在卷可稽。核上開竊
    盜行為與本件九十四年七月二十六日之竊盜犯行時間密接，
    且均係在超商內，趁店員不注意時，徒手竊取酒類或白蘭氏
    禮盒等飲品，其行竊場所類型及手法相同，至於被告於甲○
    審理時雖辯稱係於購買解渴飲料時，臨時起意，下手行竊云
    云，然亦自承之前已有竊取酒類飲用之案件等語明確（見甲
    ○卷第四八頁反面），參以本件除查獲之洋酒外，亦無其他
    「解渴飲料」可供佐證被告辯詞，因認其顯係基於同一概括
    犯意反覆為之，各該行為均具連續犯之裁判上一罪關係甚明
    。故被告既因其他竊盜犯行，業經甲○及臺灣高等法院判決
    確定，已如前述，本件竊盜行為自為上開確定判決之效力所
    及，揆諸首揭規定，即應諭知免訴之判決。
據上論斷，應依刑事訴訟法第三百零二條第一款，判決如主文。
中　　華　　民　　國　　94　　年　　11　　月　　17　　日
             　　 刑事第十一庭  審判長法　官　劉方慈
　　　　　　　　　　　　　　　　      法　官　鍾淑慧
                                      法　官　林庚棟
以上正本證明與原本無異。
如不服本判決，應於判決送達後十日內，向甲○提出上訴狀。
                                      書記官  殷玉芬
中　　華　　民　　國　　94　　年　　11　　月　　21　　日
